【裁判字號】    89,上訴,3243
【裁判日期】    890320
【裁判案由】    毒品危害防制條例
【裁判全文】
臺灣高等法院刑事判決                          八十九年度上訴字第三二四三號
    上  訴  人  甲○○
    即  被  告
    選任辯護人  呂福元
右列被告因違反毒品危害防制條例案件，不服臺灣桃園地方法院八十九年度訴字第三
二四三號，中華民國八十九年三月廿日第一審判決（起訴案號：臺灣桃園地方法院檢
察署八十八年度偵字第三四五一號），提起上訴，本院判決如左：
    主  文
原判決撤銷。
甲○○無罪。
    理  由
一公訴要旨：
  檢察官第一審起訴，指上訴人甲○○涉嫌於民國八十七年十月至八十八年一月間，
  在桃園縣八德市大勇里紅獅坡廿號，連續七次販賣安非他命予陳思良，每次價格新
  臺幣（下同）五百元至二千元不等，因而依據毒品危害防制條例第四條第二項罪名
  訴請處斷。
二本院之判斷：
(一)犯罪事實應依積極證據認定之，無證據不得推定犯罪事實，為刑事訴訟法第一百五
  十四條所明定。倘若積極證據不足以證明被告犯罪時，縱使被告否認犯罪之辯解不
  能成立，亦不得據此而為有罪之認定，尤不得以推測理想之詞作為有罪判斷之基礎
  （參照最高法院三十年上字第一八三一號、二十年上字第九五八號判例）。
(二)公訴人指上訴人涉嫌於前述時、地販賣安非他命，據起訴書之記載，無非僅以：上
  訴人辯稱係幫陳思良調安非他命吸用，但販賣安非他命之違法行為，非可公然為之
  ，不論瓶裝或紙包，均可任意分裝增減分量，而每次買賣價格、數量亦可隨時依雙
  方關係深淺、資力、需求程度及對行情之認知等因素機動調整，販賣之利得，除經
  坦承犯行或價格、數量俱臻明確外，委難查得實情，販賣之人從價差或量差中牟利
  方式雖異，其意圖營利之非法販賣行為則一，上訴人與陳思良非屬至親，實不可能
  甘冒重典而按同一價格轉售而毫無利得可獲，是其以高於進貨之價格出售安非他命
  之事實應可認定，況依上訴人所述，係向李義中或邱創中購入安非他命後，再通知
  陳思良至其住處拿安非他命，是陳思良無法與毒品來源李義中或邱創中接觸，上訴
  人如未獲利，又何以甘冒觸犯重典之理，為其論據。通篇除自主觀上徒執己見推測
  被告所辯如何不足採信之外，未見具體指明任何用以積極證明上訴人犯罪之證據方
  法，根據前述判例，已無可取。
(三)卷查上訴人係於八十八年二月廿四日，經桃園縣警察局龜山分局安排施用第二級毒
  品之犯罪嫌疑人陳思良出面，以電話向其洽購安非他命二千元，因而經警當場查獲
  並扣得安非他命共計毛重四三點五公克。但此部分事實，未見檢察官於起訴書內記
  載隻字請求裁判，所查扣之毒品、分裝袋及電子秤，據上訴人所供係於八十八年二
  月廿四日始行取得，吸食器一只及帳冊一本之內容亦與販賣毒品無何關連，皆無從
  據以證明上訴人曾於八十七年十月至八十八年一月間販賣安他命。至於上訴人究竟
  有無於公訴人所指期間販賣安非他命，除陳思良於警訊中片面供述（偵卷第廿一頁
  ）之外，上訴人始終堅決否認其事，辯稱僅曾與陳思良合資購買、或為陳思良代為
  調貨吸食，陳思良自檢察官偵查階段之後，亦改稱上訴人於八十七年十月至八十八
  年一月間代其調貨七次，不知係向何人購買（偵卷第卅六頁背面）。但無論與他人
  合資購買毒品分別施用或代人調購毒品以供施用，在法律上皆屬施用毒品或其從犯
  之範圍，彼此間俱不涉及毒品之移轉，與販賣毒品或轉讓毒品之構成要件各不相干
  ，則上訴人與陳思良所為合購或調購毒品之供述，於本案待證犯罪事實之判斷顯乏
  證據上所必要之關連，無須斟酌。從而本案所應審究者，乃在陳思良在警訊中所供
  多次向上訴人購買毒品一事，是否可得採為入罪判斷之依據。
(四)犯罪嫌疑人之自白雖為證據之一種，但依刑事訴訟法第一百五十六條第二項規定，
  此類自白不得作為有罪判決之唯一證據，仍應調查其他必要之證據，以察其是否與
  事實相符。立法目的乃欲以補強證據擔保自白之真實性，亦即以補強證據之存在，
  藉之限制自白在證據上之價值，防止偏重自白，發生誤判之危險。以犯罪嫌疑人之
  自白作為自己犯罪之證明時，尚且有此危險，若以之作為他人之罪證時，不僅在採
  證上具有相同之危險，且基於犯罪嫌疑人在訴訟上所處地位，尤難免有嫁禍他人而
  為虛偽供證之虞。是則利用犯罪嫌疑人之自白作為他人犯罪之證據時，除須確無瑕
  疵可指外，並須另有其他必要之補強證據以補足其自白之證明力，若專憑此項供述
  即為他人犯罪事實之認定，顯與刑事訴訟法第一百五十六條第二項規定意旨有違。
  換言之，在現行刑事訴訟制度下，犯罪嫌疑人所為自白之證明力，並非悉由法院依
  自由心證主義之原則自由判斷，仍須另視補強證據之有無而受相當之限制（參照最
  高法院三十一年上字第二四二三號判例）。卷查上訴人始終否認向陳思良販賣安非
  他命，而陳思良在偵審中亦不再供承上訴人販賣毒品，客觀上業已無從期其就警訊
  中所述販賣情節提供其他補強資料，查全卷又未發見任何足可證明上訴人確曾於
  八十八年一月以前販賣第二級毒品之佐證，據上說明，尚難僅憑陳思良在警訊中片
  面所供而為不利於上訴人之認定。此外查無其他足可證明公訴事實之積極證據，應
  認本案不能證明上訴人犯罪。
(五)本案起訴事實經窮盡職權調查結果既屬不能證明，上訴人於八十八年二月廿四日經
  警查獲之犯行未據提起公訴，復如前述，與本案自不屬於同一案件而非起訴效力所
  及，應由檢察官另行訴追。原審未就起訴事實範圍依前述證據法則詳加勾稽，遽行
  混雜援引起訴範圍以外之事證而予論罪科刑，尚有未洽。上訴論旨指摘原判決不當
  ，為有理由，應由本院予以撤銷並改判上訴人無罪。
三依刑事訴訟法第三百六十九條第一項前段、第三百六十四條、第三百零一條第一項
  ，判決如主文。
本案經檢察官吳國南到庭執行職務
中      華      民      國      九十      年      一      月    二十    日
                              臺灣高等法院刑事第廿三庭
                                  審判長法  官  劉  靜  嫻
                                        法  官  吳      燦
    法  官  林  勤  綱
右正本證明與原本無異。
如不服本判決應於收受送達後十日內向本院提出上訴書狀，其未敘述上訴之理由者並
得於提起上訴後十日內向本院補提理由書（均須按他造當事人之人數附繕本）。
                                        書記官  鐘  麗  芳
中      華      民      國      九十      年      二      月     二     日


司法院資訊處製作；財團法人民間司法改革基金會備份。
